【裁判字號】    89,交上訴,163
【裁判日期】    900430
【裁判案由】    過失致死等
【裁判全文】
臺灣高等法院刑事判決                          八十九年度交上訴字第一六三號
    上  訴  人    臺灣桃園地方法院檢察署檢察官
    上  訴  人
    即  被  告    甲○○
右上訴人因被告過失致死等案件，不服臺灣桃園地方法院八十九年度交訴字第二八號
，中華民國八十九年六月二十三日第一審判決（起訴案號：臺灣桃園地方法院檢察署
八十九年度偵字第六二三號）提起上訴，本院判決如左：
    主  文
上訴駁回。
    事  實
一、甲○○係設於臺北縣樹林市○○街六七巷十六號「振瑋企業有限公司」之負責人
    ，平日以水電工為業，並駕駛車牌號碼ＨＦ─二八二０號（牌照已註銷，未懸掛
    車牌）自用小貨車載運水管，係以從事駕駛為其附隨業務之人，明知酒後不得駕
    車，竟自民國八十八年十二月十九日下午四時起至同日晚間七時許止，在桃園縣
    平鎮市○○路其所經營之水電行（原審判決書記載為桃園縣平鎮市○○里○○街
  二四巷十號住處）飲用啤酒（酒精測定值為每公升０．四八毫克，尚未至心神喪
    失或精神耗弱之程度）後，於精神恍惚不能安全駕駛動力交通工具之際，猶駕駛
    上開小貨車，由桃園縣中壢市龍岡往中壢方向行駛。同日晚間十一時五十分許，
    於行經桃園縣中壢市○○路○段四二號前，原應注意汽車在市區道路行駛，時速
    不得超過四十公里；且應注意車前狀況，隨時採取必要之安全措施；在劃有分向
    限制線之路段，不得駛入來車之車道內，而依當時之天候及路況，並無不能注意
    之情事，竟疏未注意，以時速六十公里之速度，侵入來車之車道超速行駛（此部
    分起訴書未記載），致所駕駛之小貨車與謝惠棠所騎乘後載乙○○（起訴書記載
    為吳美娟）之車牌號碼ＫＺＵ─０八六號重機車相撞，謝惠棠因顱顏骨骨折及頭
    部外傷而當場死亡，乙○○則受有右股骨開放性骨折、頭部外傷合併蜘蛛膜下腔
    出血、左眼外旋神經麻痺、臉部撕裂傷、牙齒脫落（三顆）及腹部挫傷等傷害。
    甲○○旋即報警，向趕赴處理之桃園縣警察局中壢分局中壢派出所警員徐聰必坦
    承肇事經過並接受裁判。
二、案經謝惠棠之父丙○○及乙○○之指定代行告訴人張永雄，分別訴由桃園縣警察
    局中壢分局報請臺灣桃園地方法院檢察署檢察官偵查起訴，及由檢察官相驗後自
    動檢舉偵查起訴。
    理  由
一、訊據被告甲○○，就於右揭時、地，酒後駕駛小貨車肇事，並致被害人謝惠棠死
    亡、乙○○受傷之事實，坦承不諱，惟矢口否認有超速行駛之情事，辯稱：伊當
    時之行車時速僅三、四十公里云云。
二、經查，右揭事實，業據告訴人丙○○及被害人乙○○指訴綦詳，並有酒精測試值
    表、道路交通事故調查報告表、現場及車損照片共九幀在卷可稽。而被告於本件
    車禍事故發生後，雖經警測試其吐氣所含酒精成分測定值僅０‧四八毫克（換算
    血液中酒精濃度為０‧０九六毫克），然依交通部運輸研究所七十九年八月對駕
    駛人之研究指出，血液中酒精濃度到達百分之０‧０八至百分之０‧一五時，對
    於駕駛之能力影響為：判斷力嚴重受到影響、體能與精神協調受損，駕駛之體能
    困難增加；對心裡行為之影響為：產生情緒異常現象，步伐不穩定、言語不清、
    反應惡劣、記憶及判斷力受損，精神處於錯亂狀態等，且飲酒後酒精會使人之自
    主神經系統產生亢奮與認知功能之暫時性缺損，故酒後駕車之駕駛人對於移動景
    物之追蹤能力、經強光照射後恢復視力、監視四周之注意力，均較平時缺乏。參
    以被告復自承因酒後對事務之判斷力較差，致未注被害人謝惠棠所騎乘之機車；
    及於撞擊被害人之機車前，均未發現被害人乙○○、謝惠棠二人等語（臺灣桃園
    地方法院檢察署八十八年度相字第一八七五號卷第三頁、原審八十九年六月九日
    審判筆錄），足徵被告因服用酒類，已達不能安全駕駛動力交通工具之程度。又
    被告在時速限制四十公里之道路，以時速六十公里之速度，侵入來車之車道超速
    行駛一節，亦據證人即據報趕赴現場處理之警員徐聰必於原審審理時結證屬實（
    同上審判筆錄），並有道路交通事故調查報告表附卷可佐。被告就其行車時速之
    供述，先後有三十公里及四十公里之不一瑕疵，且與證人之證述不符，顯均未足
    採據。再酌以現場及車損照片所攝，被害人謝惠棠所騎乘機車之前擋風板碎裂呈
    小碎片，散落肇事現場四處，堪認該機車係於高速瞬間遭撞擊所產生之損壞。而
    被害人謝惠棠確因本件車禍死亡，亦經臺灣桃園地方法院檢察署檢察官督同法醫
    師相驗屬實，製有驗斷書、相驗屍體證明書及勘驗筆錄在卷可按；另被害人乙○
    ○確因本件車禍而受有右股骨開放性骨折、頭部外傷合併蜘蛛膜下腔出血、左眼
    外旋神經麻痺、臉部撕裂傷、牙齒脫落（三顆）腹部挫傷等傷害，亦有壢新醫院
    出具之診斷證明書二紙附卷足憑。又被告於車禍發生後，隨即報警，並向前來處
    理之桃園縣警察局中壢分局中壢派出所警員徐聰必坦承肇事，接受裁判一節，亦
    據證人徐聰必警員於原審審理時結證明確。
三、按行車速度，在市區道路不得超過四十公里；且汽車行駛時，駕駛人應注意車前
    狀況，並隨時採取必要之安全措施；又在劃有分向限制線之路段，不得駛入來車
    之車道內，分別為道路交通安全規則第九十三條第一項第一款、第九十四條第三
    項及第九十七條第二款所明定。被告為汽車駕駛人，原應注意上開交通安全規則
    之規定，且依肇事當時之天候及路況，並非不能注意及此，意疏未注意，酒醉後
    猶超速駕車侵入來車之車道，因而肇事致被害人謝惠棠死亡、被害人乙○○受有
    前開事實欄所載之傷害，被告對本件車禍之發生，顯有過失甚明。另原審經將本
    件車禍事故之肇事責任送請臺灣省桃園縣區車輛行車事故鑑定委員會鑑定，結果
    亦認被告酒醉駕車於分向限制線路段侵入來車道，此有該鑑定委員會八十九年五
    月二十二日八九府車鑑桃字第八九０四九七號鑑定意見書在卷可參。被告之過失
  行為與謝惠棠之死亡、乙○○之受傷等結果間，具有相當因果關係。本件事證明
    確，被告之過失犯行，洵堪認定。
四、查被告甲○○以駕駛小貨車載運水管以從事水電工作所用，雖其以水電工為業，
    惟其駕駛小貨車之行為乃完成主要業務所附隨之準備工作與輔助事務，自應認係
    從事駕駛業務之人（最高法院七十一年度臺上字第一五五０號判例意旨參照），
    其酒後不能安全駕駛交通動力工具，猶駕駛上開小貨車超速侵入來車之車道行駛
    ，並肇事致被害人謝惠棠死亡、被害人乙○○受傷，核其所為，係犯刑法第一百
    八十五條之三之不能安全駕駛動力交通工具而駕駛罪、第二百八十四條第二項前
    段之業務過失傷害罪、第二百七十六條第二項之業務過失致死罪。又刑法第十條
    第四項第六款所指之重傷，係指除去同項第一款至第五款之傷害，而於身體或健
    康有重大不治或難治之傷害者而言，如毀敗一目或二目之視能，依同項第一款之
    規定，固屬重傷，倘受傷之目，僅祇視能減衰，並未完全毀敗，縱令此種減衰具
    有不治或難治之情形，仍與第六款所定之內容並不相當，即祇應成立普通傷害，
    不能遽依重傷害論科（最高法院二十五年度上字第四六八０號判例意旨參照）。
  本件被害人乙○○左眼外展神經麻痺且有創傷性視神經病變，影響左眼球轉動功
    能，尚難以預測有痊癒之可能，有壢新醫院診出具之診斷證明書可按；另本院經
    囑託國立臺灣大學醫學院附設醫院鑑定，結果以被害人乙○○之左眼眼位內斜約
    三十度，有複視現象，左眼球無法往外側轉動，診斷為左眼外展神經麻痺，如接
    受眼肌手術，左眼眼位尚能矯正，複視現象亦可望改善，但左眼球仍會有程度未
    定之運動障礙，亦有該院九十年二月二十六日（九十）校附醫秘字第０四二五三
    號函一紙在卷可佐，揆諸前開判例意旨，被害人乙○○所受之傷害僅係普通傷害
    ，被告此部分之犯行，係犯刑法第二百八十四條第二項前段之業務過失傷害罪，
    公訴人認係犯刑法第二百八十四條第一項後段之過失致重傷罪，尚有未洽，起訴
    法條應予變更。被告所犯業務過失傷害罪與業務過失致死罪二者，係一行為觸犯
    數罪名，應依刑法第五十五條想像競合犯之規定，從一重之業務過失致死罪處斷
    。又酒醉駕駛乃隨伴時間之繼續及場所之移動，而業務過失致死及業務過失傷害
    ，則係運轉繼續中之一時點及一場所之事象，應評價為另一行為。被告所犯上開
    不能安全駕駛動力交通工具而駕駛罪及業務過失致死罪，犯意各別，行為互殊，
    應予分論併罰，公訴人認係想像競合犯，亦有未洽。被告酒醉猶駕駛小貨車（原
    審判決書記載為小客車）超速侵入來車之車道行駛，並肇事致人死、傷，應依道
    路交通管理處罰條例第八十六條第一項之規定，加重其刑。被告於車禍發生後旋
    即報警，向員警坦承肇事，並接受裁判，係對於未發覺之罪自首而受裁判，應依
    刑法第六十二條前段之規定減輕其刑，並先加後減。
五、原審基此認定，援引刑事訴訟法第二百九十九條第一項前段、第三百條、道路交
    通管理處罰條例第八十六條第一項、刑法第一百八十五條之三、第二百七十六條
    第二項、第二百八十四條第二項前段、第五十五條、第六十二條前段、第五十一
    條第五款及罰金罰鍰提高標準條例第一條前段等規定，經審酌被告之品行、生活
    狀況、智識程度、所生之損害、肇事後僅與乙○○達成和解，尚未與被害人謝惠
    棠之家屬達成和解之犯後態度等一切情狀，就公共危險及過失致死二罪，分別量
    處被告有期徒刑三月、一年六月，並定其應執行之刑為有期徒刑一年七月。經核
    其認事、用法及量刑，均無違誤，應予維持。檢察官據告訴人之請求，提起上訴
    以：（一）被害人乙○○之左眼球無法轉動，容貌上顯有缺陷，自屬重大不治之
    傷害；（二）原判決未援道路交通管理處罰條例第八十六條第一項之規定，對被
    告加重其刑，尚有違誤；被告提起上訴，請求予以輕判，並予宣告緩刑，均無理
    由，應予駁回。
據上論斷，應依刑事訴訟法第三百六十八條，判決如主文。
本案經檢察官陳文禮到庭執行職務
中    華    民    國      九十      年      四      月        三十      日
                              臺灣高等法院刑事第六庭
                                  審判長法  官  陳  春  秋
                                        法  官  高  明  哲
                                        法  官  王  麗  莉
右正本證明與原本無異。
業務過失致死部分如不服本判決應於收受送達後十日內向本院提出上訴書狀，其未敘
述上訴之理由者並得於提起上訴後十日內向本院補提理由書（均須按他造當事人之人
數附繕本）。
                                        書記官  胡      儀
中    華    民    國      九十      年      五      月        三        日
附錄：本案論罪科刑法條全文
刑法第一百八十五條之三
服用毒品、麻醉藥品、酒類或其他相類之物，不能安全駕駛動力交通工具而駕駛者，
處一年以下有期徒刑、拘役或三萬元以下罰金。
刑法第二百七十六條
因過失致人於死者，處二年以下有期徒刑、拘役或二千元以下罰金。
從事業務之人，因業務上之過失犯前項之罪者，處五年以下有期徒刑或拘役，得併科
三千元以下罰金。
刑法第二百八十四條
因過失傷害人者，處六月以下有期徒刑、拘役或五百元以下罰金。致重傷者，處一年
以下有期徒刑、拘役或五百元下罰金。
從事業務之人，因業務之過失傷害人者，處一年以下有期徒刑、拘役或一千元以下罰
金。致重傷者，處三年以下有期徒刑、拘役或二千元以下罰金。


司法院資訊處製作；財團法人民間司法改革基金會備份。
